【裁判字號】    98,交聲,3983
【裁判日期】    981231
【裁判案由】    交管條例聲異
【裁判全文】
臺灣板橋地方法院交通事件裁定        98年度交聲字第3983號
                                    98年度交聲字第3984號
原處分機關  交通部公路總局臺北區監理所蘆洲監理站
異  議  人  乙○○
即受處分人
上列異議人因違反道路交通管理處罰條例案件，對於交通部公路
總局臺北區監理所蘆洲監理站於民國98年11月4 日以北監蘆字第
裁46-HD0000000號、第裁46-HD0000000號所為之裁決處分（原舉
發案號：臺中縣警察局98年9 月10日中縣警交字第HD0000000 號
、第HD0000000 號），均聲明異議，本院裁定如下：
    主  文
原處分均撤銷。
乙○○不罰。
    理  由
一、原處分意旨略以：本件異議人即受處分人乙○○所有車牌號
    碼為OXJ-839 號之重型機車（下稱系爭機車），其牌照業經
    監理機關吊銷，猶於民國98年9 月10日晚間8 時50分許，由
    甲○○駕駛，使用他車牌照行駛於公路，行經臺中縣烏日鄉
    ○○路與中彰匝道路口時，經臺中縣警察局烏日分局執勤警
    員當場以中縣警交字第HD0000000 號、第HD0000000 號違反
    道路交通管理事件通知單舉發。嗣異議人均依法提出申訴，
    經交通部公路總局臺北區監理所蘆洲監理站於98年11月4 日
    以北監蘆字第裁46-HD0000000號、第裁46-HD0000000號裁決
    書裁決，各裁處異議人罰鍰新臺幣（下同）五千四百元，並
    吊銷汽車牌照。
二、異議意旨則略以：異議人原居住臺中，系爭機車也放置在臺
    中，嗣自95年初開始在臺北工作，因工作關係，且要照顧小
    孩，故遲未前往臺中將機車運回，一直未加以處理。直至98
    年9 月10日接獲警方來電，始知上開機車遭甲○○駕駛，並
    使用他車牌照行駛於公路，然異議人並不認識甲○○，不知
    其何以會駕駛系爭機車，有可能系爭機車係遭他人竊取使用
    ，伊亦不知道牌照已遭吊銷及甲○○使用他車牌照駕駛系爭
    機車等情，而異議人經濟能力有限，無法繳付罰鍰，爰請求
    由甲○○自行負責上開處罰，並聲明異議云云。
三、按道路交通管理處條例之處罰，受舉發違反道路交通管理事
    件之受處罰人，認為受舉發之違規行為應歸責他人者，應於
    舉發違反道路交通管理事件通知單應到案日期前，檢附相關
    證據及應歸責人相關證明文件，向處罰機關告知應歸責人，
    處罰機關應即另行通知應歸責人到案依法處理，道路交通管
    理處罰條例第85條第1 項前段定有明文。
四、經查：
(一)系爭機車為異議人所有，且於上開時、地確有牌照經吊銷仍
    行駛及使用他車牌照行駛之違規事實乙節，有機車車籍資料
    一紙及舉發通知單二份附卷可稽，且為異議人所不爭執，是
    此部分之事實固堪認定。
(二)然本件違規遭舉發時之駕駛人乃為甲○○，並非被告，此觀
    舉發通知單上警員之記載及甲○○本人之簽收自明。本件異
    議人主張其並不認識甲○○，乃係甲○○未經其同意擅自取
    用駕駛（可能係竊盜、收受贓物或其他情形），本件違規行
    為應歸責於駕駛人甲○○。按本件如未處罰汽車所有人即異
    議人，即應處罰汽車駕駛人即甲○○，故甲○○乃係本件利
    害關係人，本可出庭為有利於己之陳述，詎其經本院屢次傳
    喚，且曾經其本人親自簽收傳票後，竟無正當理由而未到庭
    ，顯係為脫免責任而避不出庭，是本件違規事實堪認係甲○
    ○個人所為，而應歸責於汽車駕駛人甲○○。
五、據此，本件違規既應歸責於駕駛人甲○○，異議人且已於應
    到案日期即98年9 月25日前向處罰機關告知應歸責人，有交
    通違規陳述單影本一份在卷可按，依上開道路交通管理處罰
    條例第85條第1 項前段之規定，即應處罰駕駛人甲○○，原
    處分機關遽予裁罰汽車所有人即異議人，尚有未洽，本件異
    議為有理由，爰將原處分撤銷，並為異議人不罰之諭知。
六、至汽車駕駛人甲○○之違規責任，非屬本件異議效力所及，
    本院無從審究，應由原處分機關查明後，依法另為適當之處
    理。而甲○○所涉竊盜或收受贓物罪嫌則由本院依法告發之
    。
七、據上論斷，應依道路交通案件處理辦法第20條前段，裁定如
    主文。
中    華    民    國    98    年    12    月    31    日
                  交通法庭  法  官   張紹省
上列正本證明與原本無異。
如不服本裁定，應於裁定送達後五日內敘明抗告理由，向本院提
出抗告狀。
                            書記官  周雅玲
中    華    民    國    99    年    1     月    4     日


司法院資訊處製作；財團法人民間司法改革基金會備份。
